臺灣臺北地方法院民事判決　　　　　　 95年度保險字第132號
原　　　告　乙○○
訴訟代理人　甲○○
被　　　告　富邦產物保險股份有限公司
法定代理人　陳燦煌
訴訟代理人　丙○○
上列當事人間請求給付殘廢理賠金事件，本院於中華民國96年3月
7日言詞辯論終結，判決如下：
    主　　文
被告應給付原告新臺幣伍拾伍萬元，及自民國九十五年九月二十
一日起至清償日止按週年利率百分之五計算之利息。
訴訟費用由被告負擔。
本判決於原告以新臺幣壹拾捌萬肆仟元為被告供擔保後，得假執
行；但被告如以新臺幣伍拾伍萬元為原告預供擔保，得免為假執
行。
　　事實及理由
一、原告主張：原告於民國94年5月28日，騎乘車牌號碼DEI-390
    號機車行經臺北市○○○路與龍江路口時，遭訴外人許滿坤
    駕駛車牌號碼3195-DW號自用小客車撞擊（下稱系爭交通事
    故），致原告受有頭部外傷、眩暈等傷害，旋赴財團法人基
    督復臨安息日會臺安醫院（下稱臺安醫院）治療至95年4月
    ，該院醫師診斷其有中樞性之眩暈，醫囑其不宜過度勞動及
    從事危險性工作，符合強制汽車責任保險殘廢給付標準表（
    下稱殘廢給付標準表）之精神神經：神經障害類第8項、附
    註欄第5項第2款規定，而屬第7等級之殘廢程度，其於同年5
    月間向被告申請給付強制保險之殘廢理賠金，但被告拒絕賠
    付，爰依強制汽車責任保險之法律關係請求被告給付新臺幣
    （下同）55萬元等語。並聲明：（一）如主文第1項所示；
    （二）原告願供擔保，請准予宣告假執行。
二、被告則以：原告固於94年11月24日，騎乘機車與許滿坤發生
    車禍，惟其提出臺安醫院於95年4月17日所出具之診斷證明
    書，係由該院耳鼻喉科醫師所開立，且係對其耳部所為之檢
    查，不符殘廢給付標準表對於神經障害「應由神經科、神經
    外科專科醫師診斷出具」及「中等度平衡機能障害、勞動能
    力較一般平常人顯明低下」、「中樞神經系統機能遺存顯著
    障害」等規定，伊自無從適用強制汽車責任保險給付標準（
    下稱保險給付標準）第7等級之神經障害給付標準55萬元為
    給付，況其倘如有眩暈症狀，亦有可能係因疾病、老化或其
    他外傷所引起，非必為系爭交通事故所致等語資為抗辯。並
    聲明：（一）原告之訴駁回（二）如受不利判決，願供擔保
    ，請准免為假執行。
三、查原告於94年5月28日中午12時54分許，因傷至臺安醫院急
    診外科診治，旋即住院接受治療，並經該院神經外科醫師診
    斷其有頭部外傷、眩暈之病症，嗣多次回院分別接受神經外
    科及耳鼻喉科醫師之診治，該院耳鼻喉科醫師則於95年4月
    17日診斷其有中樞性之眩暈，且醫囑其不宜過度勞動及從事
    危險性工作等情，業據原告提出臺安醫院出具之診斷證明書
    2 紙及病歷表1份等件為證，且為兩造所不爭執，自堪信為
    真實。
四、原告另主張其因系爭交通事故造成外傷、眩暈已符合殘廢給
    付標準表之精神神經：神經障害類第8項、附註欄第5項第2
    款規定，而屬第7等級之殘廢程度等情，為被告否認，並以
    前揭情詞置辯。是本件之爭點厥為原告之眩暈症狀是否為系
    爭交通事故所造成？以及該眩暈症狀是否符合保險給付標準
    規定之第7等級殘廢程度？依序說明如下：
（一）原告主張其於94年5月28日中午，駕駛車牌號碼DEI-390號
      輕型機車行經臺北市○○○路與龍江路口時，與許滿坤駕
      駛車牌號碼3195-DW號自用小客車發生汽車交通事故，致
      其頭部受有外傷、眩暈之傷害等情，業提出臺北市政府警
      察局交通警察大隊事故肇事原因初步分析研判表1紙、臺
      安醫院出具之診斷證明書2紙及病歷表1份等為證，被告雖
      否認稱上開傷害與系爭交通事故無相當因果關係云云。然
      而核諸原告主張其於系爭交通事故發生後，乃立即至臺安
      醫院求診，經醫師診斷其頭部受有外傷等語，有臺安醫院
      急診治療記錄1紙在卷可稽，顯見原告之頭部外傷應係系
      爭交通事故所造成。又原告之眩暈症狀雖非特殊症狀，原
      因繁多，但外傷後伴隨眩暈乃屬常見，且原告在系爭交通
      事故發生前，從未有眩暈之病史等情，則有臺安醫院96年
      1 月29日（96）醫發字第060號函及健保出院病歷摘要各1
      份附卷足參。衡諸一般常理，病患在其身心不適赴醫求診
      時，為求能儘速獲得醫療上之救助，以根治或抒緩其病痛
      ，殊無可能在醫師問診時，故為虛偽不實之主訴，益徵原
      告之眩暈症狀與系爭交通事故之發生具有相當因果關係，
      是本院依前揭事證，堪認原告之眩暈症狀應係其頭部受有
      前開外傷後所引起，是被告空言否認，殊無足取。
（二）按強制汽車責任保險法第27條規定：「本保險之給付項目
      如下：一、傷害醫療費用給付。二、殘廢給付。三、死亡
      給付。前項給付項目之等級、金額及審核等事項之標準，
      由主管機關會同中央交通主管機關視社會及經濟實際情況
      定之。前項標準修正時，於修正生效日後發生之汽車交通
      事故，保險人應依修正後之規定辦理保險給付。」又保險
      給付標準業於94年6月8日修正發布，並自發布日施行，而
      修正前之保險給付標準第3條規定：「受害人因汽車交通
      事故致身體殘廢，其殘廢程度分為15等級160項，並依附
      表強制汽車責任保險殘廢給付標準表定之。前項各等級殘
      廢程度之給付標準如下：……七、第7等級：新臺幣55萬
      元。」另殘廢給付標準表之精神神經：神經障害類附註欄
      第5項則規定「眩暈及平衡機能障害」等級之審定：頭部
      外傷後或因中樞神經系統疾病起因之眩暈及平衡機能障害
      ，不單由於內耳障害引起，因小腦、腦幹部、前頭葉等中
      樞神經系之障害發現者亦不少。其審定標準如次：……（
      二）因中等度平衡機能障害、勞動能力較一般平常人顯明
      低下者，適用第7級。」是由上揭規定可知，關於強制汽
      車責任保險精神神經：神經障害類附註欄第5項第2款之殘
      廢給付，非必須以受害人身體遺存障害經治療或復健後，
      確定不能回復原有之機能，或限定診斷書應以特定專科醫
      師開具為必要。查本件保險事故發生之時間為94年5月28
      日，業如上述，係在保險給付標準前開修正發布前，依強
      制汽車責任保險法第27條第3項規定之反面解釋，自應適
      用修正前之保險給付標準規定。又原告主張其因前開眩暈
      症狀而不宜過度勞動及從事危險性工作，已造成其工作勞
      動能力比一般人減低等語，有臺安醫院於95年4月17日出
      具之診斷證明書及96年1月29日（96）醫發字第060號函各
      1紙為證，足認原告因眩暈致勞動能力較一般平常人顯明
      低下，符合保險給付標準所定之第7等級殘廢程度乙節，
      應堪認定。被告雖辯以該診斷證明書係由耳鼻喉科醫師所
      開立，且係對原告耳部所為之檢查，不符殘廢給付標準表
      規定云云，惟觀諸前揭臺安醫院病歷表所示，原告自94年
      5 月28日起至95年4月18日止，曾在該院神經外科診治多
      達10次，並自94年11月11日始轉至該院耳鼻喉科就診等情
      事，應足認該診斷證明書係就原告眩暈症狀之診療所開立
      ，況系爭交通事故之發生既如上述，係在94年5月28日，
      且原告之眩暈症狀亦自斯時即存在，揆諸前揭規定與說明
      ，被告自應依94年6月8日修正發布前之保險給付標準第3
      條第2項第7款規定為給付，是被告所辯原告不符合賠償之
      要件云云，容有誤會。
（三）末按保險人應於被保險人或請求權人交齊相關證明文件之
      次日起15日內給付之；相關證明文件之內容，由主管機關
      會商相關機關 (構)訂定公告之。保險人因可歸責於自己
      之事由致未在前項規定期限內為給付者，自期限屆滿之次
      日起，應按年利1分（即10%）給付遲延利息，強制汽車責
      任保險法第25條第2項、第3項定有明文。原告基於對被告
      之強制汽車責任保險殘廢給付請求權，請求自起訴狀繕本
      送達之翌日即95年9月21日起，加付按週年利率5%計算之
      遲延利息，揆諸上開規定，於法尚無不合，應予准許。
（四）從而，原告依強制汽車責任保險法第27條第1項第2款及94
      年6月8日修正發布前給付標準第3條第2項第7款等規定，
      請求被告給付55萬元及自95年9月21日起至清償日止，按
      週年利率5%計算之法定遲延利息，為有理由，自應准許。
      本判決兩造分別陳明願供擔保請准宣告假執行或免為假執
      行，經核均無不合，爰分別酌定相當之擔保金額，予以准
      許。
五、本件事證業臻明確，兩造其餘主張、陳述及所提證據，經本
    院審酌後，均與前揭判斷與結論無甚影響，爰不再論述審酌
    ，併予敘明。
六、訴訟費用負擔之依據：民事訴訟法第78條。
中　　華　　民　　國　　96　　年　 　3　　月  　21    日
                              民事第一庭  法  官 朱漢寶
以上正本係照原本作成。
如對本判決上訴，須於判決送達後二十日之不變期間內，向本院
提出上訴狀。
中　　華　　民　　國　　96　　年　 　3　　月  　21    日
                                          書記官 黃瓊玉
